臺灣高等法院臺南分院刑事判決　　　九十三年度上易字第一八七號　Ａ
　　　上　訴　人
　　　即　被　告　甲　○　○
　　　選任辯護人　黃　翎　芳
右上訴人因贓物案件，不服臺灣雲林地方法院九十二年度易字第四三九號中華民國九
十三年四月七日第一審判決（起訴案號：臺灣雲林地方法院檢察署九十二年度偵字第
三六二七號、三六二八號），提起上訴，本院判決如左：
      主      文
上訴駁回。
      事      實
一、甲○○係址雲林縣台西鄉○○村○○路一二五號「大千銀樓」之實際負責人，為
    銀樓業者，明知許誼達、己○○（所犯竊盜罪，均經判決確定）拿到大千銀樓販
    賣之神明金牌屬贓物，竟基於故買贓物之概括犯意，自民國（下同）九十一年六
    月間起，至同年七月中旬止，前後多次在「大千銀樓」，以新台幣（下同）三、
    四千元至八千五百元不等之價格，向許誼達及己○○買入如附表一、二所示之神
    明金牌。嗣許誼達及己○○竊盜犯行為警查獲，據渠等供述，循線查獲上情。
二、案經雲林縣警察局移送臺灣雲林地方法院檢察署檢察官偵查起訴。
      理      由
一、訊據上訴人即被告甲○○供承其為大千銀樓之實際負責人，分別於九十一年三月
    二十三日、三月二十八日及五月八日，向證人許誼達買入三次神明金牌，並登記
    在飾金買入登記簿等情。惟否認有故買贓物犯行，辯稱：其未向許誼達、己○○
    購入如附表一、二所示之金牌，且不知買入之金牌為贓物云云。惟查：
  (一)證人己○○於附表一所示之時間，至被害人丙○○等六人住處，竊取如附表一所
    示之神明金牌共二十六面；證人許誼達於附表二所示之時間，至被害人丑○○等
    八人住處，竊取如附表二所示之神明金牌共三十七面等情，業經證人己○○、許
    誼達於警偵及原審迭次供述甚詳（見警卷(二)二頁背面，偵卷(一)十九頁，偵卷(二)十
    九、二十頁，原審卷五八至六十頁），經核與附表一、二所示之被害人丙○○等
    十四人於警訊及偵查指訴等情相符（見警卷(一)四至九、十一頁，警卷(二)八至十五
    頁，偵卷(二)十七、十八頁），並有現場照片十四張在卷可稽（見警卷(一)十三至十
    九頁）。依此，附表一、二所示之神明金牌，均屬贓物，洵堪認定。
  (二)證人己○○、許誼達分別於附表一、二所示之時地，竊得被害人丙○○等十四人
    所有之神明金牌，均拿至大千銀樓，售予被告之事實，亦據證人己○○於【檢察
    官】訊問證稱：其偷的金牌分二次典當給台西大千銀樓甲○○等語（見偵卷(二)二
    十頁）；證人許誼達於警訊供稱：金牌拿到台西鄉大千珠寶店販賣給老闆等語（
    見警卷(二)三頁）；於【檢察官】訊問結證稱：偷金牌後，拿去台西大千銀樓去當
    ，因為我知道那邊有收金牌等語（見偵卷(一)二十頁）；於【原審】證稱：於六、
    七月偷了神明金牌後，經過二、三天，拿到台西，全部都賣給甲○○等語甚詳（
    見原審卷六十頁背面、六一頁）。而證人己○○、許誼達之竊盜犯行，既已遭查
    獲，並供出銷贓管道，其等應無誇大其詞或隱藏事實之可能，更無必要誣指設陷
    被告，而使自己承擔偽證罪責，是證人己○○、許誼達之證述，應屬可信。如此
    可見，被告確實向證人己○○、許誼達買入如附表一、二所示之神明金牌共六十
    三面，至為明確。
  (三)證人許誼達於【檢察官】訊問證稱：（問：為何會將金牌拿到台西大千銀樓去當
    ？）我知道那邊有在收當金牌，是朋友跟我說的。（問：是否其他人偷了金牌，
    也是拿到大千銀樓去當？）是許文安告訴我的，因他之前也有將金牌拿到大千銀
    樓去當等語（見偵卷(二)二十頁，偵卷(二)十九頁），經核與證人許文安於原審證稱
    ：（問：你去他們店裡做什麼？）賣金牌給他。（問：你與誰去？）有和許誼達
    去過二次，時間太久，不太記得幾次，也自己去過一次等語大致相符（見原審卷
    七三頁）；另證人己○○於檢察官訊問證稱：（問：為什麼拿到台西大千銀樓典
    當？）我之前陪友人林德祥一起去典當神明金牌，才知道那邊有典當神明金牌等
    語（見偵卷(二)二十頁），經核與證人林德祥於原審證稱：（問：這些金牌有無拿
    去其他銀樓賣？）沒有‧‧‧（問：你有沒有跟己○○提過大千銀樓有在買金牌
    ？）有‧‧‧（問：己○○是否知道你的金牌是偷來的）知道等語大致相符（見
    原審卷七十頁）。如此觀之，證人許文安告知證人許誼達「大千銀樓」有收購神
    明金牌，且二人曾一同前往大千銀樓賣神明金牌；而證人己○○係因陪同證人林
    德祥前往「大千銀樓」，始得知大千銀樓確有收購神明金牌。是證人己○○、林
    德祥、許誼達及許文安均係透過朋友間的口耳相傳，始知悉大千銀樓在收購此類
    神明金牌，並進而結伴前往大千銀樓，出售神明金牌。然銀樓業者在社會上隨處
    可見，一般銀樓業者，收購舊金，亦為銀樓業者收入來源之一，但若為還願之神
    明金牌，一般銀樓業者，均知悉收購此類金牌，有高度可能性會買到贓物。因此
    ，一般銀樓業者均會拒絕收購此類神明金牌。況證人許誼達亦於原審證稱：許文
    安曾經告訴我，只有台西這家在收神明金牌等語（見原審卷六三頁），經核與證
    人許文安於原審證稱：不曾去過別家銀樓等語（見原審卷七三頁）；證人林德祥
    證稱：曾經拿去過別家，但其他家銀樓不收等語相符（見原審卷七一頁）。是證
    人許誼達、許文安僅將竊得之神明金牌，拿到大千銀樓出賣，不曾嘗試過其他家
    ，且證人許誼達、許文安明知將神明金牌拿到其他銀樓業者出賣，其他業者亦將
    查覺為贓物，進而拒絕收買，因此不曾將神明金牌拿到他家銀樓出賣，僅證人林
    德祥曾將神明金牌拿到他家出售，而遭拒絕。顯見，銀樓業者在客觀上，欲辨別
    證人許誼達、己○○出售之神明金牌是否為贓物，應非難事。證人許誼達、己○○將神明金牌售予被告，被告加以買受，顯然明知證人許誼達、己○○出售之金
    牌為贓物。甚且，一般家庭打造神明金牌還願之人，多為長輩，證人許誼達年僅
    十九歲，證人己○○年約二十七歲，均仍年輕，神明金牌決定是否售出，應係打
    造金牌還願之人決定，非由證人己○○、許誼達決定。此外，證人己○○前後分
    二次典當三十七面金牌，證人許誼達前後三分次典當二十六面金牌，其數量甚鉅
    ，被告竟仍予以買受，益徵被告明知證人己○○、許誼達出售之神明金牌為贓物
    ，至為明確。
  (四)被告於原審供承：其有在收購神明金牌，所收購的神明金牌，上面有的有信徒名
    字，有的沒有等語（見原審卷一０六頁背面），經核與被害人即證人寅○○於檢
    察官訊問證稱：金牌上面有的有打我父親及我的名字。每一片金牌都有打神的名
    字，土地公、媽祖婆等語（見偵卷(二)十八頁）；被害人即證人丁○○於檢察官訊
    問證稱：還願時金牌有打我家裡的人的名字。每一片金牌都有打神的名字。我們
    家有一尊神像，叫「三王」等語（見偵卷(二)十八頁）；證人己○○於檢察官訊問
    證稱：（問：你所典當的金牌上面，是否刻神明的名字？）有的有，有的沒有。
    （問：你所典當的金牌上面，是否有刻還願的人的名字？）有的有，有的沒有等
    語（見偵卷(二)二十頁）；證人許誼達於原審證稱：神明金牌上面有神明的名字，
    還有誰打給神明的人的名字等語相符（見原審卷六二頁背面）。由此可見，證人
    己○○竊取證人丁○○所有之神明金牌十一面，及證人許誼達竊取證人寅○○所
    有之神明金牌七面，每片均打神明名稱，另部分金牌則刻有還願人之名稱，證人
    己○○、許誼達持竊得之神明金牌，至大千銀樓售予被告，被告明知刻有神明名
    稱及還願人名稱之神明金牌，均屬信徒還願供奉之神明金牌，竟仍予以買受。況
    且，還願之神明金牌，乃信徒對神明表示謝意及敬意所刻，此種基於信仰所刻之
    神明金牌，既係由信徒捐贈，在信徒之心中，贈與之神明金牌，實已歸神明所有
    （不論實際所有權之歸屬為何），非有特殊情況，絕無變賣求現之可能，此已據
    證人寅○○於檢察官訊問證述：還願的神明金牌，即使多麼窮困也不會去變賣等
    語明確（見偵卷(二)二一、二二頁），證人寅○○以實際經驗為基礎，而為前揭證
    言，且此實際經驗，亦為一般社會大眾所體認。此外，被告於原審自承：其開銀
    樓已十二年等語（見原審卷一０八頁），為具有金飾買賣經驗之人，被告對上開
    實際經驗，知之甚詳。如此觀之，證人許誼達、己○○明知鄰近地區，僅有被告
    經營之「大千銀樓」在收購神明金牌，而被告見證人許誼達、己○○出售之神明
    金牌，其上刻有神明名稱及還願人姓名，明知為信徒還願捐贈，非有特殊情況，
    絕無變賣求現之可能，竟仍予以販入，況許誼達、己○○二人年紀尚輕，被告身
    為銀樓業之負責人，對年輕人拿數量不少之金牌來兜售，亦應會懷疑該等金牌之
    來源。可見，被告販入神明金牌時，應明知證人己○○、許誼達出售之金牌為贓
    物，堪可認定。
  (五)證人己○○、許誼達竊取如附表一、二所示之神明金牌時，係以手持金牌，直接
    扯斷鍊條方式，取下神明金牌之事實，已據證人己○○於檢察官訊問證稱：（問
    ：神明金牌你如何取下的？）我扶著神明，都是用手扯斷取下的等語（見偵卷(二)
    二十頁）；證人許誼達於檢察官訊問證稱：（問：神明金牌你如何取下的？）都
    是用手扯斷取下的等語（見偵卷(二)十九頁）；復於原審證稱：（問：你去偷金牌
    ，金牌如何拿下來？）直接拉下來。（問：是否將扣環打開，還是？）直接用手
    拉下來等語甚詳（見原審卷六三頁背面）。衡情賣主變賣舊金求現，均力保金飾
    完整及表面乾淨，以求得較佳之價錢，不會為節省些微時間，以扯斷方式，破壞
    金飾之完整性；然證人己○○、許誼達係竊取他人所有之神明金牌，其偷竊神明
    金牌時，主要考量之事項，乃避免不被查獲。證人己○○、許誼達竊取附表一、
    二所示之神明金牌，為節省時間，以扯斷鍊條方式，直接取下神明金牌，而非解
    開鍊條，亦與常情相符。是以，證人己○○、許誼達出售之神明金牌，應非完整
    。再參以被告為專門之銀樓業者，收購舊金，必會檢查金飾是否完整，以作為買
    入之參考價格，證人己○○、許誼達出售之神明金牌，均非完整，被告應明知證
    人己○○、許誼達出售之神明金牌狀況有異，竟仍予以買受。顯見，被告明知其
    所買受之神明金牌為贓物，至為灼然。是被告辯稱：神明金牌的鍊條不是真的黃
    金，是假的，大部分的人都扯掉，比較方便。我沒有問項鍊為何要用扯的，因為
    鍊子是假的，拿來我們也會扯斷云云（見原審卷一０七頁），顯屬卸責之詞，不
    足採信。
  (六)另被告辯稱：其買賣飾金時，必定登記在飾金買入登記表，且客戶須提出身分證
    供登記，始進行買賣，除九十一年七月中旬，因登記簿掉到抽屜後面縫隙，約隔
    二、三日才尋獲，這二、三日之買賣登記，均記載在便條紙上，後來亦轉載到飾
    金買入登記表上云云（見警卷(一)三頁背面，警卷(二)四頁背面，原審卷一０五頁背
    面），並提出飾金買入登記表影本以佐其說（見警卷(一)二十至二六頁），而被告
    之妻即證人林笑鈴亦附和被告之說詞（見原審卷一０九頁背面）。然證人許文安
    已於【原審證稱：我有拿去過，老闆沒有登記，只有秤重量，然後拿錢給我，我
    沒有拿身分證，也沒有問我是什麼人，我拿去，他就秤重量等語明確（見原審卷
    七四頁）】。依此，大千銀樓買入登記表之記載，非如被告所辯，係記載每次交
    易紀錄，復未確實核對身分證。可見，大千銀樓之飾金買入登記表登載不實，甚
    難採信。依此，被告既為不實之登記，則飾金買入登記表之記載內容，便無法忠
    實反應被告之買賣記錄全貌，本院難以不實之飾金買入登記表，逕認被告無故買
    贓物之犯意。
  (七)至於被告先於檢察官訊問辯稱：（問：你有沒有懷疑他們拿來的金牌是贓物？）
    我有懷疑，但是我不敢問是不是贓物等語（見偵卷(二)二一頁）；復於原審改辯稱
    ：（問：你們是否會懷疑這些金牌是偷來的？）沒有懷疑，因為他敢登記，就表
    示沒有問題云云（見原審卷一０七頁）。被告對其是否明知為贓物之主要構成要
    件事實，前後所供不一，復避重就輕，益徵被告所辯，不足採信，併此敘明。
  (八)又證人庚○○於本院審理中行交互詰問時雖證稱如下：
    辯護人問：是否曾將供奉神明的金牌拿去賣？
    證  人答：有。
    辯護人問：為何要將金牌拿去賣？
    證  人答：急用，鄉下地方沒有辦法借錢，因為急用所以向神明許願先讓我將金
              牌拿去賣，日後有錢時再打更大的金牌還給神明。
    檢察官問：你拿去賣的神明金牌，是你己自去買或是別人送的？
    證  人答：家人也有買，大部分都是我買的。
    檢察官問：你剛才說你有賣金牌給甲○○，你賣過幾次？
    證  人答：一次。
    檢察官問：那你如何知道要拿金牌到甲○○的銀樓去賣？
    證  人答：我知道銀樓有作金飾的買賣，我也曾向他買過金牌，所以我拿去賣給
    他。
    檢察官問：你曾向甲○○買過幾次金牌，你是否記得？
    證  人答：金牌及金子都曾向他買過，兒女嫁娶的金飾都向他買，我們知道他比
              較公道，所以拿去賣給他。
    法  官問：你是否曾向甲○○說過金牌是向他買的？
    證  人答：有。
    審判長問：這次你來作證，被告有無去找你？
    證  人答：被告有先來找我，他說他確實有向我買回金牌看我是不是能出來作證
              。
    惟依證人庚○○之證述，僅能證明該證人曾拿金牌到被告之銀樓店販賣，而證人
    庚○○年已近六十之高齡之婦人，家中又係供俸神明之人，被告當然不會懷疑證
    人所販賣之神明金牌來源，因而亦不能以被告曾向庚○○購買神明金牌，而認其
    向己○○、許誼達所購買之神明金牌亦屬合法而無故買贓物之犯行，。
  (九)綜上所述，本件事證明確，被告故買贓物犯行，堪以認定。
二、核被告所為，係犯刑法第三百四十九條第二項之故買贓物罪。其所為數行為，時
    間緊接，所犯罪名相同，顯係出於概括之犯意為之，為連續犯，爰依刑法第五十
    六條之規定以一罪論，並加重其刑。
三、原審適用刑法第五十六條、第三百四十九條第二項，罰金罰鍰提高標準條例第一
    條前段之規定，並參酌被告經營銀樓業十餘年，係具買賣金飾經驗之人，明知證
    人許誼達及己○○出售之神明金牌為贓物，仍故予買受，及被告提供神明金牌之
    銷贓管道，使證人許誼達、己○○，均針對神明金牌，到處行竊，顯見被告故買
    贓物之犯行，實已助長犯罪，危害社會甚鉅，況證人許誼達變賣金飾所得，均用
    以施用毒品，亦據證人許誼達證述明確在卷。被告故買贓物之惡性，非在獲利多
    寡，而係提供銷贓管道，製造犯罪來源，惡性不輕，暨犯後否認犯行等一切情狀
    ，量處有期徒刑八月。本院經核其認事用法，均無不當，量刑亦稱妥適。被告上
    訴意旨，猶執前詞，否認犯罪，為無理由，應予駁回。
據上論斷，應依刑事訴訟法第三百六十八條，判決如主文。
本案經檢察官李傳來到庭執行職務。
中    華    民    國      九十三      年      六      月        九      日
                                  臺灣高等法院臺南分院刑事第五庭
                                      審判長法官  楊    明    章
                                            法官  戴    勝    利
                                            法官  顏    基    典
右正本證明與原本無異。
不得上訴。
                                      法院書記官  呂    嘉    文
中    華    民    國      九十三      年      六      月      十        日
附錄本判決論罪科刑法條：
刑法第三百四十九條
收受贓物者，處三年以下有期徒刑、拘役或五百元以下罰金。
搬運、寄藏、故買贓物或為牙保者，處五年以下有期徒刑、拘役或科或併科一千元以
下罰金。
因贓物變得之財物，以贓物論。
附表一：己○○行竊之神明金牌（共二十六面）
┌──┬───┬────────┬──────────┬────────┐
│編號│被害人│  時        間  │  地            點  │  物        品  │
├──┼───┼────────┼──────────┼────────┤
│ 01 │丙○○│九十一年七月中旬│雲林縣東勢鄉同安村同│金牌三面(一錢重)│
│    │      │                │安路26之1號         │價值三千五百元  │
├──┼───┼────────┼──────────┼────────┤
│ 02 │午○○│九十一年七月中旬│雲林縣東勢鄉同安村同│金牌一面(一錢重)│
│    │      │                │安路47號            │價值壹仟元      │
├──┼───┼────────┼──────────┼────────┤
│ 03 │辰○○│九十一年七月中旬│雲林縣東勢鄉同安村同│金牌一面(三錢重)│
│    │      │                │安路72之10號        │價值三千五百元  │
├──┼───┼────────┼──────────┼────────┤
│ 04 │巳  ○│九十一年七月中旬│雲林縣東勢鄉同安村同│金牌九面(一錢九 │
│    │      │                │安路119號           │面）價值壹萬元  │
├──┼───┼────────┼──────────┼────────┤
│ 05 │戊○○│九十一年七月中旬│雲林縣東勢鄉同安村同│金牌一面(三錢重)│
│    │      │                │安路141號           │價值三千五百元  │
└──┴───┴────────┴──────────┴────────┘
┌──┬───┬────────┬──────────┬────────┐
│ 06 │丁○○│九十一年七月中旬│雲林縣東勢鄉同安村同│金牌十一面(一錢 │
│    │      │                │安路108號           │五面，五分六面）│
│    │      │                │                    │價值八仟元      │
└──┴───┴────────┴──────────┴────────┘
附表二：許誼達行竊之神明金牌（共三十七面）
┌──┬────┬──────────┬───────────┬────┐
│編號│被 害 人│    時        間    │    地         點     │物    品│
├──┼────┼──────────┼───────────┼────┤
│ 01 │丑○○  │九十一年六月五日一時│雲林縣麥寮鄉○○路236 │金牌一面│
│    │        │                    │巷6號                 │        │
├──┼────┼──────────┼───────────┼────┤
│ 02 │辛○○  │九十一年六月二十八日│雲林麥寮鄉○○路228之1│金牌一面│
│    │        │三時                │6號                   │        │
├──┼────┼──────────┼───────────┼────┤
│ 03 │乙○○  │九十一年七月初三時  │雲林縣麥寮鄉三盛村中山│金牌七面│
│    │        │                    │23號                  │        │
└──┴────┴──────────┴───────────┴────┘
┌──┬────┬──────────┬───────────┬────┐
│ 04 │癸○○○│九十一年七月八日二時│雲林縣麥寮鄉○○路236 │金牌三面│
│    │        │                    │巷18之1號             │        │
├──┼────┼──────────┼───────────┼────┤
│ 05 │寅○○  │九十一年七月十日六時│雲林縣麥寮鄉○○路許厝│金牌七面│
│    │        │                    │寮6號                 │        │
├──┼────┼──────────┼───────────┼────┤
│ 06 │壬○    │九十一年七月十二日十│雲林縣麥寮鄉○○路236 │金牌七面│
│    │        │時                  │巷26號2F              │        │
├──┼────┼──────────┼───────────┼────┤
│ 07 │子○○  │九十一年七月十二日晚│雲林縣麥寮鄉○○路236 │金牌六面│
│    │        │間                  │巷26-3號              │        │
├──┼────┼──────────┼───────────┼────┤
│ 08 │卯○○  │九十一年七月十二日十│雲林縣麥寮鄉○○路26-3│金牌五面│
│    │        │二時三十分          │號                    │        │
└──┴────┴──────────┴───────────┴────┘
